【裁判字號】    90,上,132
【裁判日期】    900919
【裁判案由】    清償借款等
【裁判全文】
臺灣高等法院高雄分院民事判決  九十年度上字第一三二號
      上  訴  人  乙○○
      被 上 訴人  甲○○
右當事人間清償借款等事件，上訴人對於中華民國九十年二月二十一日臺灣屏東地方
法院八十九年訴字第一一六七號第一審判決提起上訴，本院判決如左：
      主      文
原判決關於駁回後開第二項部分暨訴訟費用（除確定部分外）之裁判均廢棄。
被上訴人應給付上訴人新台幣捌拾萬元。
其餘上訴駁回。
第一（除確定部分外）、二審訴訟費用由上訴人負擔六分之五，其餘六分之一由被上
訴人負擔。
      事      實
甲、上訴人方面：
一、聲明：求為判決：
（一）原判決關於本金部分廢棄。
（二）被上訴人應給付上訴人新台幣（下同）五佰萬元。
（三）訴訟費用由被上訴人負擔。
二、陳述：除引用原判決書之記載外，補稱：被上訴人向上訴人借款五百萬元，其中
    八十萬元，被上訴人於民國（下同）八十九年十二月二十日原審開庭時已承認係
    私人借款，其餘四百二十萬元部分，上訴人雖匯入被上訴人經營之多田開發股份
    有限公司（以下簡稱多田公司），但隨後被上訴人又將之匯入其個人帳戶，故此
    部分應係其個人借款而非投資公司款項。
三、證據：除引用原審立證方法外，補提：本票影本五紙及起訴書影本一份為證。
乙、被上訴人方面：
    未於言詞辯論期日到場，亦未提出書狀作何聲明或陳述。
      理      由
一、被上訴人經合法通知，未於言詞辯論期日到場，核無民事訴訟法第三百八十六條
    所列各款情形，爰依上訴人之聲請由其一造辯論而為判決，合先明。
二、上訴人起訴主張被上訴人於八十八年八月十八日向上訴人購買賓士轎車，尚積欠
    上訴人汽車價金一百一十萬元。嗣被上訴人陸續向上訴人借款，上訴人遂依被上
    訴人之指示，於八十九年五月五日匯款三百萬元入多田公司在合作金庫之帳戶，
    於八十九年六月二十五日匯款八十萬元入被上訴人在合作金庫之帳戶，及於八十
    九年八月三十日匯款一十萬元入多田公司在合作金庫之帳戶，嗣屢經催討無效，
    被上訴人始簽訂合作契約書，但系爭借款人及汽車買受人應為被上訴人無誤，為
    此依據買賣價金請求權及借貸返還請求權請求被上訴人返回給付五百萬元及自支
    付命令送達之日起至清償日止按年息百分之五計算之利息等語。（上訴人僅就本
    金部分聲明不服，提起上訴，就原判決駁回利息部分未據上訴，故利息部分已告
    確定）。
三、被上訴人於原審以：系爭汽車係以多田公司名義而非伊其個人名義購買，系爭借
    款係匯入被上訴人經營之多田公司之帳戶，被上訴人僅係多田公司之法定代理人
    ，上訴人應以該公司為請求之對象，斷無向被上訴人個人訴求之理；況且上訴人
    所匯入多田公司之款項，實係上訴人就被上訴人開發之綠洲墾丁國際渡假開發案
    所認購股權之股金，簽訂合作契約後，上訴人萌生退股之意，被上訴人遂同意自
    八十九年十月十二日起至九十年四月十二日前，返還系爭五百萬元，上訴人無條
    件放棄股權，另上訴人於台灣高雄地方法院檢察署八十九年度偵字第二六九五一
    號詐欺等案件偵查中，稱五百萬元係其投資於被上訴人開設之多田公司之股金等
    語置辯。
四、上訴人主張被上訴人於八十八年八月十八日向其購買賓士轎車，尚積欠價金一百
    一十萬元之事實，為被上訴人所否認，並辯稱：系爭汽車係伊所經營之多田公司
    所購買等語。查，上訴人於原審八十九年十二月二十日審理時自承：向伊買車者
    係多田公司，系爭汽車之頭期款一百多萬元因係被上訴人向訴外人財資企業股份
    有限公司貸款，故伊開發票給財資企業股份有限公司等語，並有其提出之統一發
    票一紙為證，故被上訴人辯稱：系爭汽車係以多田公司名義而非伊其個人名義購
    買等語，堪認屬實。準此，被上訴人既非系爭汽車買賣契約之買受人，上訴人對
    之請求給付汽車價款一百一十萬元，為無理由，應予駁回。
五、另上訴人主張伊於八十九年五月三日匯款三百萬元入多田公司在合作金庫之帳戶
    ，於八十九年六月二十五日匯款八十萬元入被上訴人在合作金庫之帳戶，及於八
    十九年八月三十日匯款一十萬元入多田公司在合作金庫之帳戶等情，業據其提出
    匯款回條聯三紙為證，且為被上訴人所不爭執，自堪認上訴人之上開主張為真實
    ，惟被上訴人辯稱：上開電匯款項係上訴人投資多田公司之股金，並非其個人向
    上訴人借款等語。經查：（一）系爭八十萬元款部分：被上訴人於原審陳稱：
    八十萬元係匯給伊個人的，其餘係公司借款，八十萬元部分，伊原本答應要在九
    十年四月十二日清償，但現在伊無法一次清償等語（見原審卷二四頁及六六頁）
    ，足見系爭借款八十萬元係被上訴人個人向上訴人所借貸，且果如被上訴人所稱
    係投資款項，則何以其他兩筆款項均係入多田公司，唯獨八十萬元被上訴人要
    求匯入其個人帳戶，又被上訴人就其餘兩筆匯款三百萬元及十萬元部分均提出多
    田公司之轉帳傳票，其轉帳傳票所載之日期與上訴人匯款日期相符．此有被上訴
    人所提出之轉帳傳票二紙可證，果八十萬元係投資款，何以被上訴人未能提出多
    田公司之轉帳傳票為證？綜上，足證系爭八十萬元係被上訴人個人向上訴人所借
    貸，是被上訴人辯稱：八十萬元係上訴人投資多田公司之款項云云，不足採信，
    上訴人主張八十萬元係被上訴人個人向伊所借貸等情，尚堪採信，從而本於借貸
    關係請求被上訴人給付八十萬元，為有理由，應予准許。（二）系爭三百萬元及
    十萬元匯款部分：上訴人與多田公司於八十八年四月二十八日成立合作契約，由
    上訴人向多田公司購買多田公司所開發之綠洲墾丁國際渡假開發案之股金四千萬
    元，有合作契約書一份在卷可證，且此二筆匯款，上訴人均係匯入多田公司之銀
    行帳戶，多田公司並於匯款當日即製作轉帳傳票，此有匯款回條聯及轉帳傳票各
    二紙為證，而上訴人於原審八十九年十二月二十日審理時亦自承：因成立合作契
    約，伊擔任股東，才匯三百萬元及十萬元給多田公司等語，顯見此二筆匯款係上
    訴人給付予多田公司之投資款項，而非被上訴人向上訴人借貸之款項，是被上訴
    人辯稱：三百萬元及十萬元之電匯款項係上訴人投資多田公司之股金，並非其個
    人向上訴人借款等語，尚堪採信。上訴人主張三百萬元及十萬元之電匯款項係被
    上訴人向伊所借云云，不足採信，從而其本於借貸關係請求被上訴人給付三百一
    十萬元，為無理由，不應准許。
六、綜上所述，上訴人本於借貸關係請求被上訴人給付八十萬元，核屬有據，原審未
    予詳查，判決上訴人此部分敗訴，自有未洽，上訴論旨，指摘原判決此部分未當
    ，求為廢棄，為有理由，應予准許，超過部分，原審判決並無不當，上訴應予駁
    回。
七、上訴人其餘主張與舉證，核與本判決結果不生影響，不予逐一論列，併此明。
八、結論，本件上訴為一部有理由，一部無理由，依民事訴訟法第四百四十九條第一
    項、第四百五十條、第四百六十三條、第三百八十五條第一項前段、第七十九條
    但書判決如主文。
中      華      民      國    九十      年      九      月    十九      日
                                      臺灣高等法院高雄分院民事第三庭
~B1審判長法官  張明振
~B2法      官  徐文祥
~B3法      官  鄭月霞
右為正本係照原本作成。
關於八十萬部分不得上訴。
其餘部分如對本判決上訴，須於判決送達後二十日內向本院提出上訴狀，其未表明上
訴理由者，應於上訴後二十日內向本院提出上訴理由書（均須按他造當事人之人數附
繕本）。
上訴時應提出委任律師或具有律師資格之人之委任狀，並依附註條文規定辦理。
中      華      民      國    九十      年      九      月  二十一      日
~B法院書記官  楊茱宜
附註：
民事訴訟法第四百六十六條之一：
對於第二審判決上訴，上訴人應委任律師為訴訟代理人，但上訴人或其法定代理人具
有律師資格者，不在此限。
上訴人之配偶、三親等內之血親、二親等內之姻親，或上訴人為法人、中央或地方機
關時，其所屬專任人員具有律師資格並經法院認為適當者，亦得為第三審訴訟代理人。
第一項但書及第二項情形，應於提起上訴或委任時釋明之。
                                                                     Ｊ


司法院資訊處製作；財團法人民間司法改革基金會備份。
